【裁判字號】    90,上訴,2116
【裁判日期】    901127
【裁判案由】    毒品危害防制條例
【裁判全文】
臺灣高等法院刑事判決                            九十年度上訴字第二一一六號
    上  訴  人
    即  被  告  乙○○
    指定辯護人  本院甲○
    上  訴  人
    即  被  告  丁○○
    選任辯護人  謝世瑩、邱群傑
右上訴人等因違反毒品危害防制條例案件，不服臺灣板橋地方法院八十八年度訴字第
二０五六號，中華民國八十九年十二月二十七日第一審判決（起訴案號：臺灣板橋地
方法院檢察署八十八年度偵字第二０二五九號）提起上訴，本院判決如左：
    主  文
上訴駁回。
    事  實
一、乙○○有違反麻醉藥品管理條例、恐嚇等前科，其中因恐嚇等案件，於民國（下
    同）八十六年十月九日經臺灣士林地方法院以八十六年度易字第一六三八號刑事
    判決判處有期徒刑六月（妨害自由部分處有期徒刑五月、違反麻醉藥品管理條例
    部分處有期徒刑四月，應執行有期徒刑六月），嗣於八十七年四月十九日經臺灣
    高等法院以八十七年度上易字第五二六號刑事判決駁回上訴而於同年五月十九日
    判決確定，同年九月二十一日因易科罰金執行完畢。詎其仍不知悔悟，竟與丁○○（綽號為「麻雀」）及賴永祥意圖營利，共同基於販賣第二級毒品安非他命之
    概括犯意聯絡，由乙○○、賴永祥提供安非他命予丁○○，而由丁○○先於八十
    八年八月二十六日十八時許，在臺北縣蘆洲市○○街某便利商店處，以新臺幣（
    下同）三千元之價格販賣安非他命一包予丙○○，嗣因丙○○在同日二十三時三
    十分許，於臺北縣蘆洲市○○路三五五巷二號「荷堤汽車旅館」一○三室施用安
    非他命後而為警查獲（涉犯施用第二級毒品罪，因送觀察勒戒後，認無繼續施用
    之傾向，業經臺灣板橋地方法院檢察署檢察官以八十八年度毒偵字第六一四號為
    不起訴處分確定），並扣得安非他命（毛重一．三公克、淨重一公克－業據本院
    另以八十九年度聲字第七○二號裁定宣告沒收銷燬之），丙○○並向警員供述該
    安非他命係向綽號「麻雀」者所購買等語，且由丙○○撥打「麻雀」所使用行動
    電話號碼（0000000000號），向丁○○佯稱要購買安非他命，經聯繫
    後約定交易地（臺北縣三重市○○街五七巷二五號樓下），因斯時丁○○與乙○○之女友黃靜宜（由檢察官另案偵辦）在臺北縣三重市○○路「天台廣場」處，
    旋即聯絡乙○○準備安非他命後，丁○○與黃靜宜即先返回該住處樓下，而與嗣
    後趕到之乙○○、賴永祥、張照農（由檢察官另案偵辦）會合而至二樓住處內，
    賴永祥隨即在客廳將安非他命分裝後，交予乙○○。而丙○○隨後帶同臺北縣警
    察局蘆洲分局警員林世其、陳舜治等依約前往臺北縣三重市○○街五七巷二五號
    樓下後，即以電話聯絡，丁○○乃向乙○○取得安非他命一包（驗餘淨重○．九
    公克），而於同年八月二十七日一時三十分許下樓欲將該安非他命售予丙○○之
    際，經丙○○指認，警員乃當場查獲逮捕丁○○，並當場扣得該包安非他命，復
    旋至該處二樓查獲客廳內之乙○○、賴永祥、張照農及房間內之黃靜宜，並於客
    廳查扣乙○○、賴永祥供販賣所用之安非他命二包（驗餘共淨重一．八七公克）
    及分裝袋一包、含有安非他命殘渣之分裝袋一個（經法務部調查局註明「ＭＡ〈
    ＋〉」）及含海洛因殘渣之分裝袋一個（經法務部調查局註明「ＨＲ〈＋〉」及
  賴永祥所持有之海洛因一包（驗餘淨重一．二五公克）。
二、案經臺北縣警察局蘆洲分局移送臺灣板橋地方法院檢察署檢察官偵查起訴。
    理      由
一、被告丁○○、乙○○均矢口否認有前揭販賣安非他命之犯行，被告丁○○辯稱：
    丙○○經警查獲時一併查扣之安非他命並非伊所賣予，且其嗣經丙○○以電話一
    再請求，始基於幫忙朋友之用意，向被告乙○○調安非他命借予丙○○，並非要
    販賣給丙○○云云；另被告乙○○則辯稱：因丁○○說有朋友向她要回安非他命
    ，所以伊才向賴永祥拿，伊不認識丙○○，亦未販賣安非他命予丙○○云云。惟
    查：
（一）右開犯罪事實業據證人丙○○於警訊及檢察官偵查中證述綦詳，核與證人即查
      獲本案之臺北縣警察局蘆洲分局警員陳舜治於原審審理時到庭結證所述相符，
      丙○○於警訊中證稱：「（安非他命來源為何？價錢為何？）安非他命是我於
      昨（二十六）日下午十八時左右因我心情不好，才打行動電話0000000
      000給綽號『麻雀』之女子以新臺幣三千元之代價，在臺北縣蘆洲市○○街
      交易購得。」、「經現場指認丁○○就是我打行動電話0000000000
      號聯絡購買安非他命之綽號『麻雀』之女子無誤。」（見偵查卷第七十四頁背
      面、第七十六頁），嗣於檢察官偵查中復證稱：「（八十八年八月二十七日凌
      晨一點多因何事被抓？）在旅館於八十八年八月二十六日晚上十一點吸安非他
      命被抓後，是說向丁○○買的而警員去抓丁○○，而在八月二十七日凌晨抓到
      的，是在樓下，而到樓上去抓到賴永祥等四人。」、「（你向丁○○買安非他
      命幾次？）在八十八年八月二十六日下午六、七點在蘆洲長安街便利商店買三
      千元一包安非他命。」（見偵查卷第六十三頁背面），另證人警員陳舜治證稱
      ：「（本案查獲經過情形如何？）當時在汽車旅館臨檢時，查獲丙○○、戊○○，因為看到有吸食器，他們就主動把毒品拿出來，他們請我們放他們走，我
      希望他們供出上手，於是他跟我講行動電話號，電話號碼是00000000
      00，他說是向綽號「麻雀」買的，在旅館有聯絡，但對方說沒有東西，或是
      不方便，後來那女的打手機給丙○○，他們說約在三重市○○街五七巷二五號
      樓下，我們就帶丙○○過去，他看到丁○○就指認，我們上前盤查，在丁○○
      身上查獲安非他命一包，隨後我們四、五人到樓上查到乙○○、賴永祥、黃靜
      宜、張照農，現場客廳查獲海洛因、安非他命，他們都不承認是誰的，所以都
      把他們帶回去。」（見原審卷第九一頁）。
（二）被告丁○○於警訊中亦供稱：「（丙○○打行動電話向你要買安非他命時，當
      時你在何處？為何賴永祥會到你住處，並知道丙○○要購買安非他命？）當時
      我與黃靜宜在臺北縣三重市天台商業大（樓）六樓看ＭＴＶ，而丙○○打電話
      給我時，我就打行動電話0000000000給黃靜宜的男友乙○○，向乙○○說有人要安非他命，而乙○○則跟我說他已要回租屋處，我就跟著黃靜宜
      一起回去，當時是我跟黃靜宜先回雙園街，後來在樓下等乙○○回來，隨後乙○○便與賴永祥及一名男子（張照農）一起開車回來，而後乙○○將雙園街的
      鑰匙交給黃靜宜，我就跟黃靜宜二人在房間，他們三人在客廳，然後我接到丙○○的電話說他到了，我才跟他們說人到了，這時乙○○才拿一包安非他命叫
      我拿下去，而被警方查獲。」（見偵查卷第八頁），核與證人黃靜宜於原審訊
      問時到庭證稱：「（八十八年八月二十六日你是否和丁○○在一起？經過情形
      如何？）對，當時我們在外面，有人一直打電話給丁○○，我問她，她說丙○○要安非他命，問丁○○有沒有，當時丁○○說沒有，丙○○還是一直要，後
      來我們要回家之前，乙○○打電話來，問我們何時回去，因為鑰匙在他身上，
      這時丁○○就跟乙○○說丙○○一直打電話來的事情，乙○○就說不然他問他
      朋友看看。我們回住處樓下沒多久乙○○、賴永祥及另二名男子就回來了。我
      們上樓後直接回房間，乙○○拿一包東西給丁○○，丁○○就出門下樓，後一
      直都待在房間內，隔沒多久，警察就上來了。安非他命及海洛因都在客廳查到
      。我不知是誰的。」﹔「（有聽說是要借安非他命給張名杰嗎？）沒有說是要
      借，只說張名杰要。」（見原審卷第三三、三四頁）相吻合。
（三）被告丁○○就丙○○為警查獲時所持有之安非他命之來源，於警訊中辯稱：「
      該包安非他命係丙○○於昨（二十六）日下午十四時他拿到蘆洲我家給我，後
      來他又於昨（二十六）日下午二十時打電話給我而拿回去。」（見偵查卷第八
      頁）；於檢察官偵查中亦稱：「（妳拿給丙○○安非他命何來？）我在客廳桌
      上拿的。」、「（妳如何知道它放在客廳？）是丙○○用電話告訴我的。」（
      見偵查卷第六十九頁背面）；於原審時卻供稱：「他掉在我蘆洲的家，我打電
      話問他，他說他六、七點時會拿回去，我叫他不要吸食，後來他到蘆洲拿回去
      。」（見原審卷第一二九頁），其對究係丙○○「拿」安非他命給她或「掉」
      在她家，所述互異；又就如何發現丙○○掉安非他命於其家中，先則係謂丙○○打電話告知伊，嗣則稱伊打電話詢問丙○○，所辯亦見歧異；另被告丁○○
      供稱丙○○於八十八年八月二十六日下午十八時到伊台北縣蘆洲市○○街住處
      聊天。離開時不小心遺漏了一小包以衛生紙包覆之安非他命於其住處（見被告
      九十年七月一日及九十年十月三十日所提書狀），核與被告於警訊時供稱該包
      安非他命係丙○○於當日下午十四時拿到蘆洲被告家給伊，後來又於當日下午
      二十時打電話給伊而拿回去等語（見偵查卷第八頁）矛盾﹔另對何以於臺北縣
      雙園街五十七巷二十五號樓下交付安非他命予丙○○一節，或辯稱：「他是說
      要借安非他命還給朋友，不是要向我買。」（見原審卷第三二頁）；嗣則稱：
      「他（丙○○）說他朋友說要還人家安非他命，叫我幫他，我就幫他問問看。
      」（見原審卷第一二九頁），所辯亦屬相歧；再者，被告乙○○辯稱：「．．
      丁○○叫我幫他忙，她朋友把東西掉在她家，她已經還給她朋友，她朋友一直
      打電話來說還他的不夠，叫我幫她。」（見原審卷第一七０－一頁）、「（安
      非他命誰拿給你的？）是賴永祥拿給我的，因為丁○○的朋友說之前有放一點
      東西在她那邊，丁○○把它丟掉，他朋友要向她要回來，我回到家後看到他在
      樓下講電話講得很激動，我問她什麼事，她才告訴我她朋友向她要回安非他命
      ，問我有沒有辦法幫她，我說幫他問問看，我就在客廳問賴永祥，賴永祥說他
      有，我是和賴永祥、張照農一起回家的，在回家之前並沒有問他，我只是純粹
      找他回家聊天而已。」（見原審卷第一八七頁），二人所述更屬迥異，況證人
      黃靜宜已證稱伊與丁○○回家之前，丁○○即已告知乙○○有關丙○○要安非
      他命之事，業如前述，而另質諸證人黃靜宜亦明確證稱；「（有聽到說是要借
      安非他命給丙○○嗎？）沒有說是要借，只說丙○○要。」（見原審卷第三三
      、三四頁），另證人丙○○亦證稱：「（你如何跟丁○○說？）我問她有沒有
      安非他命，叫她拿給我。」（見原審卷第七三頁），凡此，均可見係被告丁○○與乙○○臨訟虛編之說詞。
（四）被告丁○○之選任辯護人雖為被告丁○○辯護稱：證人丙○○於原審及本院訊
      問時已否認其經警查獲時扣案之安非他命係自被告丁○○所購得，故證人丙○○之證述已有瑕疵；又其後被告丁○○交付安非他命予丙○○時，亦未曾提及
      交易價金，尚難認係出於販賣之意；另被告乙○○固將安非他命交給丁○○，
      但證人丙○○並未言及與被告乙○○有所接觸，故亦無足認被告乙○○有販賣
      安非他命予丙○○之犯行及證人戊○○亦證稱當天丙○○確曾攜帶一包安非他
      命至被告丁○○住處且遺留於被告丁○○住處，嗣經戊○○載同丙○○前去取
      回云云；惟查：
  １、按證人之陳述有部分前後不符，或相互間有所歧異時，究竟何者為可採，法院
      仍得本其自由心證予以斟酌，非謂一有不符或矛盾，即應認其全部均為不可採
      信；若其基本事實之陳述，果與真實性無礙時，則仍非不得予以採信（參照最
      高法院七十四年臺上字第一五九九號判例及最高法院八十六年臺上字第八○六
      號、八十五年臺上字第四九四○號判決要旨）。本案證人丙○○迭於警訊、檢
      察官偵查中證述向被告丁○○購買安非他命，且被告丁○○係經丙○○以電話
      聯絡後約定交付安非他命時為警當場查獲，均如上述，復衡諸被告丁○○及證
      人丙○○亦從未提及渠等間有何讎隙，則丙○○所持有之安非他命苟係另外之
      友人所售予，則若欲供出毒品來源，衡情當可引導警方前往查獲，亦無需故為
      誣陷被告丁○○；是雖證人丙○○嗣翻異前詞，否認向被告丁○○購買安非他
      命，無非係迴護之詞，自無足採信，當以其在警訊、檢察官偵查中為之陳述為
      真實，且證人戊○○於本院訊問伊之前是否知道他（指丙○○）安非他命掉在
      那裡？時供稱：「我是知道之前那天他有帶一包安非他命去。」卻對丙○○之
      安非他命究竟掉於何處避而不答，顯見其前之證詞係受到辯護人之引導所致，
      而難認為屬實情。
  ２、又查販賣海洛因係違法行為，非可公然為之，且有其獨特之販售路線及管道，
      復無公定價格，容易分裝份量，而每次買賣之價量，可能隨時依雙方關係深淺
      、資力、需求量及對行情之認知、來源是否充裕、查緝是否嚴緊、購買者被查
      獲時供述購買對象之可能風險之評估等，而異其標準，非可一概而論，從而販
      賣之利得，一般除被告坦承犯行或價量俱臻明確外，委難察得實情，惟販賣之
      人從價差或量差中牟利之方式雖異，然其販賣行為在意圖營利則同一。本案被
      告均未承認販賣安非他命，更不供述利得，致無法查得被告販賣之實際利得，
      惟被告與購買人非屬至親，當無可能甘冒重典而按購入價格轉售而不求利得之
      理；復按一般民眾普遍認知海洛因毒品之非法交易政府一向查禁嚴森，且重罰
      不寬貸，衡諸常情，倘非有利可圖，絕無平白甘冒被嚴查重罰高度風險之理，
      從而，舉凡其有償交易，除足反證其確係另基於某種非圖利本意之關係外，通
      常尚難因無法查悉其販入價格，作為是否高價賣出之比較，諉無營利之意思阻
      卻販賣犯行之追訴（最高法院八十四年四月十八日八十四年度第三次刑事庭會
      議決議意旨參照），合先敘明。證人丙○○於警訊、檢察官偵查中已證述其係
      向被告丁○○以三千元購入安非他命，至於其後被告丁○○交付安非他命之際
      旋為警當場查獲，是自無暇進一步有收取金錢之犯行，況自先後所交付之安非
      他命之重量相近（一為淨重一公克，一為淨重○．九公克），時間僅相隔數小
      時之情況，自非定須預先約定價金若干；故尚難執之反推該次交付安非他命之
      犯行並非意在販賣。
  ３、被告丁○○於偵查及原審審理中亦供稱為警查獲當天曾見被告賴永祥在客廳倒
      安非他命（見偵卷第三十七頁背面、原審卷第七四頁），此亦為共同被告賴永
      祥所自承（見原審卷第七一頁）。又被告丁○○與丙○○聯絡後，隨即通知被
      告乙○○約定返回臺北縣三重市○○街五七巷二五號二樓之住處，而被告丁○○即先返回上開住處樓下，與嗣後趕到之被告乙○○、及共同被告賴永祥等人
      會合而一同至上開住處，且由共同被告賴永祥拿安非他命予被告乙○○再交予
      被告丁○○下樓欲交付丙○○，均業如前述，則由上情以觀，足認被告丁○○
      先後二次售予丙○○之安非他命均係以相同模式為之，否則倘被告丁○○本身
      即持有安非他命得為販賣，即無須與買主聯絡後立即與被告乙○○為聯絡，並
      由共同被告賴永祥提供安非他命供售之理。
  ４、綜上所述，足徵辯護人前開辯詞並無從為被告有利之認定。
（五）本案復有安非他命一包、淨重一公克（扣於丙○○施用毒品案〈八十八年度毒
      偵字第六一四號〉、業經台灣板橋地方法院另以八十九年度聲字第七○二號裁
      定宣告沒收銷燬）、被告丁○○欲交付予丙○○而經警查扣之安非他命一包（
      驗餘淨重○．九公克）、於上開住處客廳內查獲之安非他命二包（驗餘淨重共
      一．八七公克）及安非他命殘渣袋一個、分裝袋一包等物足資佐證。從而，本
      案事證已臻明確，被告犯行均洵堪認定。
二、核被告丁○○於八十八年八月二十六日十八時許將安非他命售予丙○○，係犯毒
    品危害防制條例第四條第二項之販賣第二級毒品罪；至於翌日經警方策劃丙○○
    聯絡被告丁○○佯稱欲購買海洛因，被告乙○○交予被告丁○○攜帶一包安非他
    命下樓，於未交貨即被逮捕一事，丙○○雖無購買毒品之真意，但被告丁○○既
    有販賣毒品之故意，且依約攜帶安非他命下樓欲交付丙○○，即已著手實施販賣
    毒品之行為，仍應成立毒品危害防制條例第四條第五項、第二項之販賣第二級毒
    品未遂罪；公訴人認此亦屬販賣第二級毒品既遂，容有未洽。被告乙○○、丁○○與共同被告賴永祥三人間就上開販賣第二級毒品未遂犯行有犯意聯絡及行為分
    擔，應論以共同正犯。被告等非法持有安非他命之低度行為，應為非法販賣之高
    度行為所吸收，不另論罪。被告等先後二次販賣安非他命之行為，時間緊接，犯
    罪構成要件相同，顯係基於概括犯意為之，為連續犯，應依刑法第五十六條之規
    定從一重論以毒品危害防制條例第四條第二項之販賣二級毒品罪。被告乙○○前
    因恐嚇等案件，於八十六年十月九日經臺灣士林地方法院以八十六年度易字第一
    六三八號刑事判決判處有期徒刑六月（妨害自由部分處有期徒刑五月、違反麻醉
    藥品管理條例部分處有期徒刑四月，應執行有期徒刑六月），嗣於八十七年四月
    十九日經臺灣高等法院以八十七年度上易字第五二六號刑事判決駁回上訴而於同
    年五月十九日判決確定，同年九月二十一日因易科罰金執行完畢，此有臺灣高等
    法院檢察署刑案紀錄簡覆表在卷足按，其於前案執行完畢五年內再犯有期徒刑以
    上本案之罪，應依刑法第四十七規定，論以累犯，並加重其刑（法定本刑無期徒
    刑部分依法不得加重）。又查被告乙○○、丁○○販賣毒品安非他命之犯行，其
    法定最低本刑為七年以上有期徒刑，然被告乙○○、丁○○所販賣對象僅證人丙○○一人、次數不多、數量尚微、所得非鉅，應認其犯罪情節輕微尚堪憫恕，如
    處以七年以上有期徒刑尚嫌過重，爰依刑法第五十九條之規定均減其刑，就被告
    乙○○部分，並先加後減之。原審法院因而適用刑事訴訟法第二百九十九條第一
    項前段，毒品危害防制條例第四條第二項，刑法第二十八條、第五十六條、第五
    十九條之規定，並審酌被告乙○○、丁○○之犯罪動機、目的、手段、品行、智
    識程度、所生危害及犯罪後砌詞否認等一切情狀，各量處被告乙○○有期徒刑肆
    年，被告丁○○有期徒刑參年柒月，經核其認事用法，洵無不合，量刑亦屬允當
    ，被告上訴空言指摘原判決不當，為無理由，應予駁回。
四、扣案之第二級毒品安非他命一包（驗餘淨重○．九公克）、二包（驗餘淨重共一
    ．八七公克）係查獲之毒品，應依毒品危害防制條例第十八條第一項前段宣告沒
    收銷燬之，又扣案殘渣袋一個（經法務部調查局註明「ＭＡ〈＋〉」），內含安
    非他命而難以析離，亦應依毒品危害防制條例第十八條第一項前段宣告沒收銷燬
    之。另分裝袋一包，足認係供犯罪預備之物，且係被告乙○○、丁○○之共同正
    犯賴永祥所有，業據共同被告賴永祥供明無誤，爰依刑法第三十八條第一項第二
    款之規定對被告乙○○、丁○○宣告沒收。被告乙○○、丁○○販賣第二級毒品
    安非他命所得之財物三千元，應依毒品危害防制條例第十九條第一項之規定宣告
    沒收，如全部或一部不能沒收時，以其財產抵償之；至於另扣案含海洛因殘渣之
    分裝袋一個（經法務部調查局註明「ＨＲ（＋）」及共同被告賴永祥所持有（詳
    後述）之海洛因一包（驗餘淨重一．二五公克），尚與被告乙○○、丁○○之本
    案犯行無涉，自不得於本案宣告沒收銷燬之，附此敘明。
據上論斷，應依刑事訴訟法第三百六十八條，判決如主文。
本案經檢察官郭弘佑到庭執行職務。
中      華      民      國      九十      年    十一    月    二十七    日
                              台灣高等法院刑事第十一庭
                                  審判長法  官  楊  照  男
                                        法  官  王  詠  寰
                                        法  官  陳  炳  彰
右正本證明與原本無異。
如不服本判決應於收受送達後十日內向本院提出上訴書狀，其未敘述上訴之理由者並
得於提起上訴後十日內向本院補提理由書（均須按他造當事人之人數附繕本）。
                                        書記官  賴  淑  真
中      華      民      國     九十     年     十一     月     二十八   日
附錄：本案論罪科刑法條全文
毒品危害防制條例第四條
製造、運輸、販賣第一級毒品者，處死刑或無期徒刑；處無期徒刑者，得併科新台幣
一千萬元以下罰金。
製造、運輸、販賣第二級毒品者，處無期徒刑或七年以上有期徒刑，得併科新台幣七
百萬元以下罰金。
製造、運輸、販賣第三級毒品者，處五年以上有期徒刑，得併科新台幣五百萬元以下
罰金。
製造、運輸、販賣專供製造或施用毒品之器具者，處一年以上七年以下有期徒刑，得
併科新台幣一百萬元以下罰金。
前四項之未遂犯罰之。


司法院資訊處製作；財團法人民間司法改革基金會備份。
